【裁判字號】    97,上易,902
【裁判日期】    970604
【裁判案由】    竊盜
【裁判全文】
臺灣高等法院刑事判決                 97年度上易字第902號
上  訴  人  臺灣板橋地方法院檢察署檢察官
被      告  丙○○
上列上訴人因被告竊盜案件，不服臺灣板橋地方法院96年度易字
第3099號，中華民國97年2 月20日第一審判決（起訴案號：臺灣
板橋地方法院檢察署96年度偵字第16889 號），提起上訴，本院
判決如下：
    主  文
上訴駁回。
    理  由
一、公訴意旨略以：被告丙○○（簡稱被告）基於意圖為自己不
    法所有之竊盜犯意，於民國（下同）96年5 月12日凌晨5 時
    3 分許之夜間，趁告訴人即其前女友乙○○（簡稱告訴人）
    舉家外出之機會，以不詳方式，侵入告訴人與其妹甲○○等
    家人位於臺北縣蘆洲市○○街38巷28號5 樓住處，並徒手竊
    得現金新臺幣（下同）19,800元與BALLY 廠牌肩背包、LV廠
    牌手提包、GUCCI 廠牌皮包各1 個、零錢包共4 個、白金玉
    墜項鍊及黃金項鍊各1 條、皮手套1 雙、女用手錶1 只（以
    上總計價值約230,000 元）和集郵冊數本、臺灣銀行發行之
    生肖套幣1 組等財物後，於同日上午5 時45分許離去上址住
    宅，逃逸無蹤。嗣96年5 月13日晚間9 時40分許，告訴人與
    其家人自外返家後，發現財物遭竊報警處理，並調閱巷口監
    視器畫面查看，始獲悉上情，因認被告涉犯刑法第321 條第
    1 項第1 款之夜間侵入住宅竊盜罪嫌等語。
二、按犯罪事實應依證據認定之，無證據不得認定其犯罪事實，
    刑事訴訟法第154 條第2 項定有明文。而事實之認定，應憑
    證據，如未發現相當證據或證據不足以證明，自不能以推測
    或擬制之方法，為裁判基礎（最高法院40年臺上字第86號判
    例參照）；又所謂「積極證據足以為不利被告事實之認定」
    係指據為訴訟上證明之全盤證據資料，在客觀上已達於通常
    一般之人均不致於有所懷疑，而得確信被告確曾犯罪之程度
    ，若未達到此一程度，而有合理懷疑之存在時，即無從為有
    罪之認定（最高法院76年臺上字第4986號判例參照）。申言
    之，認定犯罪事實所憑之證據，雖不以直接證據為限，間接
    證據亦包括在內，然而無論直接證據或間接證據，其為訴訟
    上之證明，須於通常一般之人均不致有所懷疑，而得確信其
    為真實之程度者，始得據為有罪之認定，倘其證明尚未達此
    一程度，而有合理之懷疑存在而無從使事實審法院得有罪之
    確信時，即應由法院為諭知被告無罪之判決（最高法院76年
    臺上字第4986號判例參照）；換言之，事實審法院倘已踐行
    調查證據之程序後，仍無法形成「被告確有該當各該構成要
    件所欲處罰之構成要件事實」之確信時，即應依刑事訴訟法
    上「罪疑利益歸於被告」之證據法則，逕為被告有利之認定
    。
三、訊之被告堅決否認有何夜間侵入住宅竊盜犯行，辯稱：案發
    時伊係在家中睡覺，並沒有前往告訴人之住處竊取物品，監
    視器翻拍照片上之人確實不是伊等語。
四、經查，公訴人認被告涉犯上開犯行，無非係以證人即告訴人
    乙○○、甲○○於警詢及偵查中之證詞、告訴人住家附近巷
    口監視器翻拍照片、中央氣象局編製之96年度日出日沒時刻
    表1 份為其主要論據。惟查：（一）證人即告訴人乙○○、
    翁雅琪上開住處，於96年5 月12日凌晨5 時3 分許之夜間遭
    人侵入，並且失竊現金19,800元與BALLY 廠牌肩背包、LV廠
    牌手提包、GUCCI 廠牌皮包各1 個、零錢包共4 個、白金玉
    墜項鍊及黃金項鍊各1 條、皮手套1 雙、女用手錶1 只、集
    郵冊數本、臺灣銀行發行之生肖套幣1 組等財物一情，固據
    證人乙○○、翁雅琪於警詢及偵查中證述明白，並有中央氣
    象局編製之96年度日出日沒時刻表1 份附卷可佐，堪信為真
    實，惟此等事實，至多僅顯示上開處所確有失竊之情事，尚
    難據此逕認被告即為竊取上開財物之人；（二）證人甲○○
    於歷次之筆錄，並無確定行竊者為被告之指訴，而證人乙○○固於警詢中證稱：伊調閱96年5 月12日早上5時3分監視器
    畫面，發現有一名男子於5時4分許進入伊住處，並於5 時45
    分許手揹有GUCCI 廠牌背包之牛皮紙袋，往永樂街38巷33弄
    方向離去，該名男子為被告；伊從其打扮、長相、身形判斷
    ，歹徒所被戴之白色帽子，被告之前就很喜歡戴，而所穿之
    粉紅色短袖T-shirt （胸前有英文字）他之前曾經穿過，所
    穿之白色球鞋，他之前就很喜歡穿，所以伊確定該畫面之男
    子為被告等語（參96年度偵字第16889 號卷第5 頁），復於
    偵查中證稱：錄影監視器拍到的人就是被告等語（參同上卷
    第27頁）。惟證人乙○○於原審審理時又證稱：當時看到的
    錄影畫面應該是彩色的，但是效果很差，所以幾乎都是黑白
    的；因為錄影帶沒有放大效果，所以看到的人五官模糊；而
    偵卷中錄影翻拍照片比伊所看到的錄影器畫面清晰等語（參
    原審卷第43頁），另觀諸該監視錄影器之翻拍照片所示竊賊
    影像，其頭戴帽子遮住部分面容，五官模糊，僅能看出其穿
    短袖T-shirt 及短褲，所穿球鞋樣式亦不清晰，此有照片10
    幀在卷可佐，堪認證人乙○○於警詢及偵查中指訴被告為行
    竊之人，尚屬臆測。況證人乙○○於原審審理中另證稱：（
    問：是否知道在監視器看到的男子為何人？）畫面看起來疑
    似伊前男友丙○○；（問：如何自畫面判斷該男子為被告？
    ）從該男子的型態，但是該男子有戴帽子，所以看不清楚，
    因為監視器是黑白的，所以該男子的衣服顏色不清楚，只知
    道是短T-shirt，T-shirt有點像愛迪達的樣式，被告以前穿
    過，有點類似，但不能確定是否同一件；伊在警詢中稱竊賊
    穿粉紅色T-shirt ，是伊個人判斷的，因為被告有這樣顏色
    的衣服，但是錄影帶中的顏色不是很明顯；（問：你有看見
    竊賊腳上穿的鞋子樣式？）監視錄影帶很模糊，但是看起來
    像白色鞋子等語（參原審卷第41、44頁），於本院審理中復
    具結證稱：照片上的人不是被告，先前因為伊生氣，所以以
    為看到的是被告，帽子不是他的，T-shirt 雖然被告有，但
    樣式不同等語，顯見證人乙○○於警詢及偵查中之指訴，與
    嗣後法院之審理前後不一，不足為認定被告犯罪之唯一證據
    。矧本案之錄影監視器中顯示之竊賊頭戴帽子，身穿短袖T-
    shirt 、短褲、球鞋，為時下多數年輕人之穿著，並無特別
    之處，尚難僅以其體型與被告大致相符，且被告擁有類似之
    短袖T-shirt 、球鞋等情形，即推定監視錄影帶中之竊賊即
    為被告；（三）卷附翻拍自錄影監視器之畫面（參偵查卷第
    15頁至第19頁），僅顯示一男子於告訴人住宅1 樓之巷道行
    進，惟告訴人之住宅位於5 樓，此點為告訴人所不爭，上開
    畫面既無被告進入告訴人5 樓住宅之內容，又無被告行竊後
    離開告訴人住宅之內容，更不得僅以此種證據，逕認被告有
    本件竊盜行為。綜上所述，公訴人所提出之證據，僅能證明
    告訴人之住處於上開時間遭竊，惟被告是否有竊盜行為，於
    客觀上尚未達到使通常一般之人均不致於有所懷疑，而得確
    信之程度，復查無其他積極事證足認被告有何竊盜犯行，揆
    之前開法律規定及判例意旨，應認本件不能證明被告犯罪。
五、原審以本件不能證明被告犯罪，而為被告無罪之判決，核無
    不合。檢察官循告訴人之請求提起本件上訴以（一）本件被
    害人甲○○於警詢時陳稱：伊等於96年5 月11日晚上20時45
    分許離家外出，於96年5 月13日晚上21時40分許回到家發現
    家中大門沒有關緊，只有闔上，但是門鎖及門窗均無遭人破
    壞，進入家中才發現家中物品遭人竊取，但是屋內擺設整齊
    等語；另告訴人乙○○於警詢中陳稱：（問：你所遭竊之處
    所門窗有無遭受損壞？）經會同警方查看，門窗及門鎖均無
    遭人破壞，且伊之前與被告曾在外一同租房子，被告疑似拷
    貝伊家鑰匙，被告亦知伊住在蘆洲市○○街38巷28號5 樓等
    語，則本件告訴人及被害人財物失竊之地點，該住處之門窗
    、門鎖均未遭受竊賊破壞，且依屋內遭竊後仍擺設整齊，並
    未遭人翻箱倒櫃等情況，堪認本件竊嫌應係熟識之人，且持
    有告訴人住處鑰匙並對告訴人住處財物擺放位置知之甚詳，
    而被告與告訴人前係男女朋友，渠二人於交往時並在外賃屋
    同居，自有機會取得告訴人前開住處之鑰匙，進而進入行竊
    ，原審未及審酌及此，遽認被告並未竊取告訴人及被害人財
    物，實有未洽；（二）觀諸卷內監視器翻拍照片編號01、02
    、04、05號照片，均係竊嫌接近監視錄影器之畫面，且該畫
    面均有拍攝竊嫌之衣著、面貌等特徵，則證人乙○○觀看該
    監視器翻拍畫面後，依照該竊嫌之衣著、身形及相關特徵指
    稱該竊嫌即為被告，並無與事實不符之處，參以證人住處財
    物失竊時，該住處門鎖、門窗等均未遭破壞，益證本件應屬
    熟人所為，是以，證人乙○○依照監視器翻拍畫面明確指稱
    該竊嫌即為被告，自非屬臆測之詞，原審以證人前後供述不
    符，遽為被告有利之認定，核與常情不符；（三）被告所辯
    伊係在家中睡覺，並沒有前往告訴人之住處竊取物品等語，
    惟並未提出相關證據以實其說，則被告於案發之際，是否確
    有不在場證明，非無疑義，原審未及審酌調查，遽認被告無
    罪，即難謂已盡調查之能事等語，指摘原審判決不當。惟被
    告無自證己罪之義務，是其並無再行舉證其於案發現場在家
    睡覺之義務，原審縱未令被告舉證此點，尚非未盡調查之能
    事，又本件被告之罪證尚有不足，業據原審詳敘其認定之理
    由，檢察官所提上開上訴意旨要係對於原審依職權所為之證
    據取捨以及心證裁量，重為爭執，並未提出其他積極證據以
    實其說，所言究屬臆測，其上訴為無理由，應予駁回。
據上論斷，應依刑事訴訟法第368 條，判決如主文。
本案經檢察官游明仁到庭執行職務。
中    華    民    國    97    年    6     月    4     日
                  刑事第二十庭審判長法  官  楊貴雄
                                    法  官  林銓正
                                    法  官  鄧振球
以上正本證明與原本無異。
不得上訴。
                                    書記官  劉有志
中    華    民    國    97    年    6     月    4     日


司法院資訊處製作；財團法人民間司法改革基金會備份。
